臺灣臺北地方法院交通事件裁定　　　　 94年度交聲字第721號
原處分機關　臺北市交通事件裁決所
受處分人　　甲○○
　　　　　　　　　　　樓
上列異議人即受處分人因違反道路交通管理處罰條例案件，對於
臺北市交通事件裁決所中華民國九十四年六月九日所為之處分（
原處分案號：北市裁三字第裁二二—一ＡＡ三五五０三０號），
聲明異議，本院裁定如下：
    主      文
原處分撤銷，發回臺北市交通事件裁決所。
    理      由
一、按汽車駕駛人在道路收費停車處所停車，未依規定繳費，主
    管機關應書面通知駕駛人於七日內補繳，並收取必要之工本
    費用，逾期再不繳納，處三百元罰鍰，道路交通管理處罰條
    例第五十六條第二項定有明文（按第五十六條第一項第十一
    款之規定，業經修正為同條第二項，並經總統於民國九十四
    年二月五日以華總一義字第０九四０００一七七三一號令公
    布，且經行政院於同年七月五日以院臺交字第０九四００二
    九二八六號令發布定自九十四年九月一日施行）。
二、本件異議人即受處分人甲○○駕駛徐萬菊所有車牌號碼八Ｃ
    －七七八三號自用小客車於民國九十四年三月二十四日下午
    三時三十三分許，停放於台北市○○路○段路旁限時停車格
    ，而未依規定投幣，經台北市停車管理處交通助理員林陳煌
    以受處分人有違反道路交通管理處罰條例第五十六條第一項
    第九款（應為第十一款之誤）規定之行為，掣單舉發（北市
    交停字第一ＡＡ三五五０三０號），嗣舉發通知單送達於受
    處分人後，受處分人甲○○於舉發通知單上所載應到案日期
    即九十四年四月二十九日前，向原處分機關提出申訴該車為
    其所駕駛，經原處分機關函請舉發單位調查結果，仍認受處
    分人確有前揭違規事實，原處分機關乃依前揭道路交通管理
    處罰條例第五十六條第一項（應為第十一款之誤）及違反道
    路交通管理事件統一裁罰基準表之規定，於九十四年六月九
    日裁處受處分人甲○○罰鍰六百元。
三、訊據異議人甲○○坦承駕駛前揭車輛在台北市○○路○段路
    旁限時停車格停車之事實，惟矢口否認有違反道路交通管理
    處罰條例之行為，辯稱：舉發機關並無證據證明伊停車並未
    投幣且逾期等語。
四、按刑法第二條第一項規定：「行為後法律有變更者，適用裁
    判時之法律，但裁判前之法律有利於行為人者，適用最有利
    於行為人之法律」，是所謂「從新從輕」原則，此項原則與
    一般法律適用上之「程序從新實體從舊」不同；又固然行政
    罰實質上並非刑罰，故行政罰規定有變更時，是否亦有「從
    新從輕」原則之適用，容有爭議，惟按社會秩序維護法第三
    條規定：「行為後本法有變更者，適用裁處時之規定。但裁
    處前之規定有利於行為人者，適用最有利於行為人之規定。
    」及稅捐稽徵法第四十八條之三亦明文規定：「納稅義務人
    違反本法或稅法之規定，適用裁處時之法律。但裁處前之法
    律有利於納稅義務人者，適用最有利於納稅義務人之法律。
    」，顯見在違反社會秩序行為及租稅違章行為之處罰上，立
    法者皆均已採從新從輕原則，並無疑問。至於其他行政領域
    之行政罰，刑法第二條就質與量均較為嚴重之刑事處罰，尚
    能依據「從新從輕原則」以邀寬典，則舉重以明輕，自應類
    推適用此等規定，採「從新從輕原則」科處，較能兼顧人民
    基本權利之保障及符合上開修法之本旨，此觀總統於九十四
    年二月五日以華總一義字第０九四０００一六八四一號令公
    布，並自九十五年二月五日開始施行之行政罰法第五條亦規
    定：「行為後法律或自治條例有變更者，適用行政機關最初
    裁處時之法律或自治條例。但裁處前之法律或自治條例有利
    於受處罰者，適用最有利於受處罰者之規定。」，均與前開
    個別法律及法理上有若合符節之處，益見「從新從輕原則」
    ，在行政罰上之適用，不僅係屬立法上之趨勢，抑且在法理
    上，堪認該原則亦屬行政法之法律原理原則之一。再行政機
    關於行為人違反行政法裁處時，適用裁處時之法律，但裁處
    前之法律有利於行為人者，適用最有利於行為人之法律。而
    所謂裁處，包括訴願、行政訴訟之決定或判決；又所謂裁處
    不以原處分機關之行為為限，凡在復查、訴願以迄行政訴訟
    中，尚未裁處確定之案件均有從新從輕原則之適用，最高行
    政法院八十九年九月十三日八十九年度九月份第一次庭長法
    官聯席會議決議意旨及最高行政法院八十六年判字第六七四
    號判決意旨分別同此見解，則對違反行政法之行為人為裁處
    時，除裁處前之法律有利於行為人外，自應以裁處時之法律
    為裁處之依據。雖道路交通管理處罰條例並未如上開稅捐稽
    徵法及社會秩序維護法之相關規定，惟道路交通管理處罰條
    例所定罰鍰、吊扣證照、記點之裁罰，本屬行政罰之性質（
    參照上開行政罰法第一條、第二條亦將罰鍰、吊扣證照、記
    點之處分均定為行政罰），從而，本件關於逾期未繳納停車
    費之行為，應適用「從新從輕原則」，及比較新舊法之結果
    ，認修正後之新法較有利於行為人，依照上開說明，自應適
    用修正後道路交通管理處罰條例第五十六條第二項之規定。
五、綜上所述，原處分機關依據修正前道路交通管理處罰條例對
    受處分人裁處罰鍰，固非無據，惟如前所述，受處分人係違
    反同條例第五十六條第一項第十一款之規定，然本件原處分
    機關於裁決書中認定係違反同條例第五十六條第一項第九款
    「停車時間不依規定」，即難認為允洽，又依修正後道路交
    通管理處罰條例第五十六條第二項既就汽車駕駛人在道路收
    費停車處所停車，未依規定繳費之行為，規定主管機關應先
    以書面通知駕駛人於七日內補繳，並收取必要之工本費用，
    於駕駛人逾期仍未繳納時，始可處三百元罰鍰，是自應由本
    院將原處分撤銷，由原處分機關詳為審究後，另為適法之處
    分。
據上論斷，應依道路交通案件處理辦法第二十條前段，裁定如主
文。
中　　華　　民　　國　　94　　年　　10　　月　　7 　　日
                  交通法庭    法　官　陳德民
上正本證明與原本無異。
如不服本裁定，應於裁定送達後5日內向本院提出抗告狀。
                              書記官  張漪蕙
中　　華　　民　　國　　94　　年　　10　　月　　12　　日
